【裁判字號】    99,聲,2673
【裁判日期】    991116
【裁判案由】    聲請法官迴避
【裁判全文】
臺灣臺北地方法院刑事裁定              99年度聲字第2673號
被  告  即
聲  請  人  甲○○
上列聲請人即被告因本院98年度訴字第2131號偽造文書等案件，
聲請法官迴避，本院裁定如下：
    主  文
聲請駁回。
    理  由
一、本件聲請意旨略以：被告即聲請人甲○○（以下稱被告）於
    民國99年10月20日因偽造文書案件而開庭，當日尚有蔡宗瀚
    、王逸浩二人到庭，檢察官首先詰問證人蔡宗瀚，證人蔡宗
    瀚所為之證述與先前為之證述有出入之處，檢察官以誘導方
    式訊問證人蔡宗瀚，且經審判長提醒後，證人蔡宗瀚才轉配
    合檢察官之訊問，審判長於檢察官詰問後，竟不將證人所稱
    列為詰問內容，反叫證人回去，並更改審理期日，顯然有偏
    頗證人之情形；另審判長有詢問被告是否要還款？如何還款
    ？被告答稱：出獄後再行返款等語，審判長稱「誰會相信啊
    」等語駁斥被告，為此聲請法官迴避云云。
二、按當事人聲請推事迴避，以有刑事訴訟法第18條第1款、第2
    款所列情形之一者為限。亦即須法官有刑事訴訟法第17條各
    款所列應自行迴避，不得執行職務之情形而不自行迴避；或
    除該等情形以外，足認其執行職務有偏頗之虞者，當事人始
    得聲請法官迴避。而刑事訴訟法第18條第2款所謂聲請法官
    迴避原因之所謂「足認其執行職務有偏頗之虞者」，係指以
    一般通常之人所具有之合理觀點，對於該承辦法官能否為公
    平之裁判，均足產生懷疑；且此種懷疑之發生，存有其完全
    客觀之原因，而非僅出諸當事人自己主觀之判斷者，始足當
    之；至於訴訟上之指揮乃專屬於法院之職權，當事人之主張
    、聲請，在無礙於事實之確認以及法的解釋，適用之範圍下
    ，法院固得斟酌其請求以為訴訟之進行，但仍不得以此對當
    事人之有利與否，作為其將有不公平裁判之依據，更不得以
    此訴訟之進行與否而謂有偏頗之虞聲請法官迴避。又當事人
    聲請推事迴避，以有具體事實認其執行職務有偏頗之情形為
    限，若僅對於推事之指揮訴訟，或其訊問方法，有所不滿，
    不能指為有偏頗之虞。所謂有偏頗之虞，係指推事與訴訟關
    係人具有故舊恩怨等關係，其審判恐有不公平者而言（最高
    法院79年度臺抗字第318號、18年抗字第149號、19年抗字第
    285號判例意煙可資參照）。
三、經查：
  (一)承審本院98年度訴字第2131案件之審判長法官廖紋妤、陪席
    法官李小芬、受命法官莊書雯，就該承辦案件，並無刑事訴
    訟法第17條所列各款應自行迴避而不迴避之情形，核先敘明
    。
  (二)觀諸本院98年度訴字第2131號案件於99年10月20日之審理筆
    錄，當日首由檢察官就其聲請傳喚之證人蔡宗瀚進行主詰問
    ，詰問之內容主要係針對證人蔡宗瀚何以交付款項予被告、
    交付款項之順序及數額，而於檢察官詰問證人蔡宗瀚後，審
    判長亦有請被告行反詰問，惟被告起稱：沒有問題等語，審
    判長乃諭知請證人回去整理起訴書附表所示款項之時間順序
    ，此有該日之審理筆錄1份在卷足憑，是審判長並未剝奪被
    告詰問證人之權利，至審判長命證人整理相關資料並更改庭
    期乙節，此亦係審判長之訴訟指揮權，揆諸前揭說明，訴訟
    上之指揮乃專屬於法院之職權，當事人之主張或聲請，在無
    礙於事實確認及法的解釋適用之範圍下，法院固得斟酌其請
    求以為訴訟之進行，但不得以此對當事人之有利與否，作為
    承辦法官將有不公平裁判之依據。
  (三)至被告指稱審判長詢問其有關如何返還被害人款項乙情，被
    告確有稱其願意賠償，但要等伊出獄後方能還款，現只有伊
    母親來監獄看伊，但是因為伊是成年人，所以伊要自己責責
    等語，有前揭審判筆錄1份在卷足憑，辜不論審判長是否確
    有質疑被告之還款能力，觀諸卷附臺灣高等法院被告前案紀
    錄表，被告因涉犯強盜等案件，刑期預計至101年4月1日始
    屆滿，距今尚將近有1年6月之久，且斯時被告又甫出獄，故
    依社會常情，被告屆時是否確有還款能力，確屬可疑，況此
    亦僅涉及被告還款能力有無之合理判斷，尚難憑此即認審判
    長於執行職務有何偏頗之虞。此外，被告未能提出任何具體
    之事證，足證承辦法官有偏頗之虞，難認該承辦法官於該案
    訴訟上之指揮，已達以一般通常之人所具有之合理觀點，對
    於該承辦
    法官能否為公平之裁判，均足產生懷疑之程度。此外，復查
    無其他積極證據，足證承審之法官與聲請人有何故舊恩怨等
    客觀上足認有偏頗之虞之情事。綜上，本件聲請無理由，應
    予駁回。
四、應依刑事訴訟法第220條、第21條第1項，裁定如主文。
中    華    民    國    99    年    11    月    16    日
       刑事第二十庭 審判長法  官    郭惠玲
                          法  官    呂政燁
                          法  官    柯姿佐
上正本證明與原本無異。
如不服本裁定，應於裁定送達後5日內向本院提出抗告狀。
                          書記官    劉郅享
中    華    民    國    99    年    11    月    16    日

司法院資訊處製作；財團法人民間司法改革基金會備份。
